【裁判字號】    91,交上易,389
【裁判日期】    920407
【裁判案由】    過失傷害
【裁判全文】
臺灣高等法院刑事判決                          九十一年度交上易字第三八九號
    上  訴  人
    即  被  告  乙○○
右上訴人因過失傷害案件，不服臺灣臺北地方法院九十年度交易字第三０一號，中華
民國九十一年九月二十六日第一審判決（起訴案號：臺灣臺北地方法院檢察署九十年
度偵字第一九０六八號），提起上訴，本院判決如左：
    主  文
上訴駁回。
乙○○緩刑肆年。
    事  實
一、乙○○於民國八十九年十二月六日凌晨四時二十五分許，欲駕駛其原停放在台北
    市○○路○段一一五號前禁止臨時停車路段之車號六Ａ—八二○七號自用小客車
    離去，本應注意行車起步前注意前後左右有無障礙或車輛行人，並應讓行進中之
    車輛行人優先通行，而依當時天候晴、夜間有照明、路面柏油、乾燥、無缺陷、
    無障礙物、視距良好等情，並無不能注意情事，詎其疏未注意及此，貿然將車首
    左轉前駛，適甲○○騎乘車號ＭＣＪ—三七九號重機車沿台北市○○路○段南往
    北方向行駛行經該處，見狀避煞不及，遭乙○○駕駛之汽車擦撞倒地，受有左肱
    股骨骨折之傷害。嗣經乙○○報警處理，並即向到場員警坦承肇事接受裁判。
二、案經甲○○訴請台北市政府警察局大安分局報告台灣台北地方法院檢察署檢察官
    偵查起訴。
    理    由
一、訊據被告乙○○坦承確有於上揭時、地駕車發生車禍，致告訴人甲○○受傷之事
    實，惟否認伊有過失，辯稱：事發時伊所駕駛汽車係處於靜止狀態，是告訴人機
    車上之報架勾到該汽車輪胎方肇事云云。惟查：
（一）、右揭犯罪事實，業據告訴人迭於警訊、偵查及本院調查時指述歷歷，並有告
        訴人提出之財團法人國泰綜合醫院診斷證明書、警製之道路交通事故調查表
        各一紙附卷可稽。
（二）、針對本件事故發生原因，被告已於偵查中陳稱：「當時我原本駕六Ａ—八二
        ○七號自小客車，在肇事地點停車，要讓朋友上車，我先把車倒退，車頭轉
        出一點點，就有一部摩托車從後面追撞過來」等語，並坦認伊對本件車禍之
        發生為有過失（偵卷第三十一頁訊問筆錄參照），伊於本院審理中改口辯稱
        事發時伊所駕駛汽車係處於靜止狀態云云，顯為卸責之詞，並不足採。
（三）、退步言之，縱認被告所言事發時伊所駕駛汽車係處於靜止狀態一節屬實，然
        伊亦自承該車當時處於發動狀態，待熱車後即欲上路駛離停放之處（本院九
        十一年九月十二日審判筆錄參照）。觀諸卷內道路交通事故調查報告表，事
        發時被告駕駛之汽車係斜停於安和路一段一一五號前路邊，該車右前車輪距
        離路緣一點五公尺，車頭已侵入直行車之車道，而汽車臨時停車時，應依車
        輛順行方向緊靠道路右側，其右側前後輪胎外側距離緣石或路面邊緣不得逾
        六十公分，為道路交通安全規則第一百十一條第二項所明定，被告顯已違反
        上開規定，伊有過失要無疑義。是以縱認被告所辯為真，亦難解免過失之責
        。
（四）、按行車起步前應顯示方向燈，注意前後左右有無障礙或車輛行人，並應讓行
        進中之車輛行人優先通行，道路交通安全規則第八十九條第一項第六款定有
        明文，被告為已考領駕照之駕駛人，對此實難諉稱不知。而依卷附道路交通
        事故調查報告表所載，事發當時天候晴、夜間有照明、路面柏油、乾燥、無
        缺陷、無障礙物、視距良好，並無不能注意情事，被告竟疏未注意，於起駛
        前未注意禮讓告訴人所騎乘行進中之直行機車而肇事，致告訴人受有如事實
        欄所載之傷害，伊對本件事故之發生為有過失，至屬明確；告訴人所受傷害
        與被告之過失行為間並有相當因果關係。綜上，本案事證明確，被告過失犯
        行洵堪認定，應依法論科。
二、核被告乙○○所為，係犯刑法第二百八十四條第一項前段之過失傷害罪。又被告
    於肇事後隨即報警並向到場處理事故員警坦承肇事，有警製之自首調查表一紙在
    卷足憑，為對於未發覺之罪自首而接受裁判，應減輕其刑。被告行為後，刑法第
    四十一條已於九十年一月四日修正，嗣經總統於九十年一月十日公布，並自同年
    一月十二日起生效，依現行刑法第四十一條第一項前段：「犯最重本刑為五年以
    下有期徒刑以下之罪，而受六個月以下有期徒刑或拘役之宣告，因身體、教育、
    職業、家庭之關係或其他正當事由，執行顯有困難者，得以一元以上三元以下折
    算一日，易科罰金」之規定，較諸修正前之刑法第四十一條以「犯最重本刑為三
    年以下有期徒刑以下之刑之罪，而受六月以下有期徒刑或拘役之宣告」，始得易
    科罰金之規定，以修正後現行刑法第四十一條第一項前段之規定有利於被告，被
    告行為時雖在刑法第四十一條修正生效前，惟依刑法第二條第一項前段規定，仍
    應適用裁判時即修正後之刑法第四十一條第一項前段規定，諭知易科罰金之折算
    標準。
三、原審應依刑法第二條第一項前段、第二百八十四條第一項前段、第六十二條前段
    、第四十一條第一項前段，罰金罰鍰提高標準條例第一條前段、第二條規定。並
    審酌被告之品行、犯罪手段、所生危害害等一切情狀，以被告乙○○因過失傷害
    人，處拘役四十日，如易科罰金以三百元折算一日。其認事用法，洵無違誤，量
    刑亦屬妥適，被告上訴指摘原判決不當，非有理由，其上訴應予駁回。
四、末查被告前未曾受任何有期徒刑以上刑之宣告，此有本院被告全國前案紀錄表乙
    件附卷可憑，因過失犯罪，事後已與告訴人和解，並賠償部分損害，有本院和解
    筆錄乙紙在卷可按，經此偵審程序之進行，其身心之煎熬亦鉅，經此教訓，自當
    知所惕勉而無虞再犯，本院綜核各情認上開有期徒刑之宣告，已足策其自新，所
    宣告之刑，以暫不執行為適當，併依法諭知緩刑四年，以啟自新。
據上論斷，應依刑事訴訟法第三百六十八條，刑法第七十四條第一款，判決如主文。
本案經檢察官劉靜婉到庭執行職務。
中      華      民      國    九十二    年    四    月        七       日
                              臺灣高等法院刑事第二十一庭
                                  審判長法  官  葉  騰  瑞
                                        法  官  黃  國  忠
                                        法  官  江  國  華
右正本證明與原本無異。
不得上訴。
                                        書記官  王  嗣  瑩
中      華      民      國    九十二    年      四      月      七      日
附錄：本案論罪科刑法條全文
刑法第二百八十四條第一項
因過失傷害人者，處六月以下有期徒刑，拘役或五百元以下罰金，致重傷者，處一年
以下有期徒刑，拘役或五百元以下罰金。


司法院資訊處製作；財團法人民間司法改革基金會備份。
